【裁判字號】    96,訴,3402
【裁判日期】    970402
【裁判案由】    毒品危害防制條例
【裁判全文】
臺灣高雄地方法院刑事判決              96年度訴字第3402號
公  訴  人  臺灣高雄地方法院檢察署檢察官
被      告  甲○○
選任辯護人  楊譜諺律師
上列被告因毒品危害防制條例案件，經檢察官提起公訴（96年度
偵字第15230 號），本院判決如下：
    主  文
甲○○販賣第三級毒品，處有期徒刑伍年貳月。扣案之第三級毒
品愷他命伍大包及柒小包（驗前合計淨重肆玖柒點捌公克，
驗後合計淨重肆玖柒點捌壹捌公克，均另含包裝袋）、MOTOROLA
黑色手機、SONY ERICSSON 黑色手機（含內插之0000000000號SI
M 卡門號）、MOTOROLA銀色手機各壹支（不含內插之0000000000
號SIM 卡門號）、紙袋壹個，均沒收。
    事  實
一、甲○○明知愷他命（Ketamine）係毒品危害防制條例第2條
    第2 項第3 款所列之第三級毒品，不得販賣、轉讓，仍基於
    販賣第三級毒品愷他命之犯意，於民國96年5 月24日，自台
    北搭乘高鐵南下高雄，於同日上午9 時10分許在高鐵左營站
    附近，向張凱倫（綽號「阿彬」，尚在偵辦中）以新台幣（
    下同）23萬元之代價，購買第三級毒品愷他命5 大包，欲俟
    機販賣予不特定人牟利。嗣甲○○於同日上午9 時30分許，
    在高鐵左營站購買車票欲北上時，為警當場查獲並其手上扣
    得內裝該愷他命5 大包之紙袋1 個，另在其背包內扣得愷他
    命7 小包（重量約5.3 公克，連同上開5 大包愷他命之合計
    驗前淨重497.833 公克、驗後淨重497.818 公克）、高鐵車
    票2張、MOTOROLA黑色手機1支、SONY ERICSSON黑色手機1支
    （SIM卡門號：0000000000號）、MOTOROLA銀色手機1支（
    SIM卡 門號：0000000000號）、現金45600元及紙袋1個。
二、案經海岸巡防署南部地區巡防局高雄市機動查緝隊、高雄縣
    政府警察局鳳山分局報告臺灣高雄地方法院檢察署檢察官偵
    查起訴。
    理  由
甲、證據能力部分
一、按司法警察機關因偵辦刑事案件，為蒐集或調查證據，而有
    實施通訊監察之必要者，於偵查中得由檢察官依職權或聲請
    核發通訊監察書，載明應記載事項為之；96年7 月11日修正
    前之通訊保障及監察法第5 條、第11條定有明文。本件業經
    臺灣高雄地方法院檢察署檢察官依職權核發通訊監察書，有
    通訊監察書在卷可憑（見警一卷第13頁至第21頁），依此核
    發之通訊監察書監聽所得被告與訴外人張凱倫間對話內容之
    錄音及譯文，依法有證據能力，是其監聽錄音及譯文原則上
    均得為作為證據。惟就被告所有0000000000號電話監聽之96
    年5 月23日下午9 時45分、下午10時15分2 筆譯文、96年5
    月24日上午8 時36分1 筆之譯文（見警一卷第18頁至第21頁
    ），因無錄音可供核對，無從調查其內容之真實性，復經被
    告及辯護人所爭執，自不得作為本案認定事實之依據。
二、又被告以外之人於審判外之陳述，雖不符刑事訴訟法第159
    條之1 至第159 條之4 之規定，而經當事人於審判程序同意
    作為證據，法院審酌該言詞陳述或書面陳述作成時之情況，
    認為適當者，亦得為證據。當事人、代理人或辯護人於法院
    調查證據時，知有第159 條第1 項不得為證據之情形，而未
    於言詞辯論終結前聲明異議，視為有前項之同意，同第159
    條之5 定有明文。
三、本件被告犯罪事實之證據方法，除上開通訊監察監聽錄音及
    譯文，業經本院審酌如上外，其餘均詳如起訴書所引之證據
    ：(一)查獲現場照片；(二)高雄醫學大學附設中和紀念醫院96年
    6 月29日編號0000-000號檢驗報告1 紙；(三)0000000000號及
    0000000000號雙向通聯紀錄；(四)扣案之愷他命5 大包、7 小
    包及手機2 支（門號：0000000000號、0000000000號）等物
    ；被告及辯護人均同意列入證據方法（見本院訴字卷【下稱
    本院卷】第84頁至第85頁），是本院審酌該言詞陳述或書面
    陳述作成時之情況，且作成之形式均無瑕疵，復與待證事實
    具有關聯性等情況，均認為適當，自得採為證據。
乙、實體部分：
一、訊據被告甲○○固不否認確有使用0000000000、0000000000
    門號，及南下高雄購入起訴書所載之愷他命並將攜往台北之
    事實，惟矢口否認有前揭販賣第三級毒品愷他命之犯行，辯
    稱：所購愷他命僅是供自己施用，伊體重約80公斤，平均1
    天施用8 至9 公克的愷他命，大部分是摻入香煙吸食，偶而
    直接用吸管從鼻子吸入；伊在制服酒店擔任幹部（無固定酒
    店），工作內容是招待客人，從事此業大約2 年，每個月收
    入多則2 、30萬元少則5 、6 萬元等語。辯護人則略以：被
    告購買毒品，並非基於販賣意圖，係因同樣的毒品在台北要
    高達3 、40萬元，被告為以量制價才買這麼多毒品；且本案
    並未查獲分裝袋、磅秤或其他供販賣之工具，不能僅因購買
    毒品之數量即認定被告是意圖販賣而購入；而被告陳述施用
    毒品數量，雖有違一般情形，惟依據行政院衛生署函文內容
    ，並無證據可證明有違常情或可能致命之虞；而扣案毒品純
    度90.5％，僅能供被告施用約2 個月，足認被告購買毒品確
    係要自己施用等語為被告辯護（見本院卷第98頁至第99頁）
    。惟查：
  (一)上開事實欄所載被告使用0000000000、0000000000門號，於
    案發時、地以總價23萬元購入愷他命5 大包，並欲乘車北上
    等事實並不爭執（本院卷第32頁），復有通訊監察書在卷可
    憑（見警一卷第13頁至第21頁，惟不包含警一卷第18頁至第
    21頁之96年5 月23日下午9 時45分、下午10時15分2 筆譯文
    、96年5 月24日上午8 時36分1 筆譯文）、門號0000000000
    號及0000000000號行動電話雙向通聯紀錄查獲現場照片（見
    警一卷第24頁至第26頁、偵一卷第39頁至第63頁），此外，
    復有上開被告所有供連絡本件販入第三級毒品愷他命所使用
    之手機2 支（含門號：0000000000號、0000000000號SIM 卡
    ）等物扣案可佐，而自被告身上扣得之白色粉末5 大包及7
    小包（合計驗前淨重497.833 公克、驗後淨重497.818 公克
    ），經送高雄醫學大學附設中和紀念醫院鑑驗結果，確呈第
    三級毒品愷他命之陽性反應，純度90.5％，此亦有高雄醫學
    大學附設中和紀念醫院96年6 月29日編號0000-000號檢驗報
    告1 紙等（見偵一卷第67頁）附卷可稽，是上開事實足堪認
    定，合先敘明。
  (二)被告於本案查獲時所採集之尿液檢體，經送高雄市立凱旋醫
    院以氣相層析質譜分析法（GC/MS） 確認分析檢驗結果，呈
    愷他命之陽性反應，此有該院96年6 月4 日出具之濫用藥物
    尿液檢驗報告（轉碼編號A00000000 號）、查獲煙毒、麻醉
    藥品案件犯罪嫌疑人姓名對照表（代碼K-96011 號）各1 紙
    在卷足憑（見警一卷第23頁、偵一卷第12頁）。被告雖辯稱
    ：一次買入大量愷他命係為供自己施用，施用方式係將愷他
    命攙入香菸或直接以鼻吸入，其施用愷他命之劑量一次約0.
    2 公克每日約4 、50次，平均每日施用劑量8 到10公克；大
    約從95年開始。剛開始時用的份量比較少。平均抽一根摻有
    愷他命之煙大約3 到5 分鐘；每日上班時間約從下午5 、6
    點到早上7 、8 點，白天時間大部分都在睡覺等語。本院參
    酌行政院衛生署管制藥品管理局函示：「…查期刊文獻並無
    將愷他命摻入香煙中施用之每日施用耐受量及致死劑量等數
    據資料…而該劑量對80公斤之成年男性的影響，與人體吸收
    劑量、頻率、個人體質與代謝狀況等因素有關，因個案而異
    。」，此有該局96年10月3 日管檢字第0960010042號函1 份
    附於本院卷可考（見本院卷第42頁），是姑且不論被告施用
    愷他命毒品之劑量是否合理，然被告之每日作息，扣除睡眠
    時間，活動時間約13至15小時（以14小時計算），若每日使
    用約4 、50次（以45次計算），每小時約18.6分鐘就必須施
    用一次（60分鐘×14小時÷45次），若扣除每次施用約需3
    至5 分鐘（以4 分鐘計算），則每次施用後不到15分鐘，即
    須再度施用，然若再扣除盥洗、用餐等無法施用之時間，則
    顯示被告幾乎是不停的施用，鮮有停歇，實已令人存疑，亦
    與一般人之經驗法則有違；而本件被告係以香煙或鼻子直接
    吸入方式施用愷他命，業如前述，此經由燃燒後再由香菸菸
    體之路徑及吸食者吸入頻率等因素，實際施用劑量無法估算
    ，惟被告每不斷持續補充愷他命劑量，會使血液及尿液中愷
    他命及其代謝物維持一定濃度，並維持一定之作用時間，此
    與前揭被告所述施用頻率、方式、次數等參照比對，被告似
    乎並無必要於睡眠以外時間，幾乎毫無間斷地施用愷他命毒
    品，而與事理相悖。至被告於本院審理中雖改稱：每日施用
    約7 公克，每次0.2 至0.3 公克，摻入香煙中吸食，每日約
    抽2 至3 包煙等語，惟若以被告所述之施用量，每日施用之
    量應係8 至18公克，惟本院既已認定其每日施用8 至10公克
    有違事理，業如前述，則其於審理中所為陳述，益加不合理
    ，附此敘明。從而，被告辯稱之上開施用頻率、施用方法、
    施用量，顯屬虛構。是以被告所辯其有施用愷他命之習慣，
    所以一次買入大量愷他命等語，實不足採。
  (三)被告供稱：伊在制服酒店上班，從事此業大約2 年，每個月
    收入多則1 、20萬元，少則5 、6 萬元，平日花費約需5 萬
    至6 萬元；復其曾於96年5 月21日即本案查獲前不久，有向
    賣家先買來試過覺得不錯，才會又在同年月與賣家聯絡購買
    （即本案查獲這次）等語。復辯護人以：依被告所陳述之施
    用量，其所購買之愷他命約可供其施用2 個月等語（見偵一
    卷第4 頁、本院卷第95頁至第97頁、第99頁）。而本案查獲
    之愷他命之總量為23萬元，平均每月需花費11.5萬元之毒品
    費用，再加上其每月平均生活費5 至6 萬元，被告每月之花
    費約需16.5至17.5萬元，則依被告前述之收入情形，顯然無
    法支應如此鉅額之費用，而與常情有違；況被告於偵查中自
    承其過去在北部購買同樣數量之毒品約需40萬元以上等語（
    見本院聲羈卷第6 頁），則其每月開銷更應高達25萬元以上
    ，益徵被告之財力，實不足支應其如此之鉅額毒品費用；復
    本院依職權查詢被告之歸戶財產資料，被告於95年度及96年
    度，其名下均無任何所得或其他不動產，有稅務電子閘門財
    產所得調件明細表在卷可查（本院卷第71頁至第72頁），雖
    被告陳稱其因在酒店工作所以沒有扣繳憑單等語（見本院卷
    第93頁），倘被告確實有財力足夠支應其毒品施用數量，且
    其平日尚有收取酒店客戶之服務費、及需支付旗下小姐之薪
    資等費用，必然需要一定之現金週轉，衡情亦應有相當之銀
    行存款或利息收入，是均足認被告所辯其所販入之毒品係全
    部供自己施用等情，顯屬不實。
  (四)扣案之SONY ERICSSON 黑色手機1 支（SIM 卡門號：000000
    0000號）、MOTOROLA銀色手機1 支（SIM 卡門號：00000000
    00號）係被告所有，被告有以該具行動電話與張凱倫（綽號
    「阿彬」）連繫相約購買本件愷他命之事實，為被告所不否
    認。卷附上開0000000000號電話之監聽譯文，有如下之通聯
    對話內容：(1)96年5 月23日下午9 時48分被告撥打「某男」
    0000000000號行動電話：「…因為我現在在外面收錢，因為
    我朋友那邊有一點小狀況，不過我有聯絡到別人，所以我現
    在『先去收錢』。」某男：「那你先收好了，看怎樣馬上跟
    我聯絡，因為我已經幫『你們』下訂單了。」被告：「我知
    道，OK！」；(2)96年5 月24日上午0 時30分被告撥打「某男
    」0000000000號行動電話：「喂！」某男：「你那邊OK的話
    ，跟我說一聲好不好，我等你。」被告：「現在已經OK了，
    錢都OK了，現在只等時間而已。」；(3)96年5 月24日上午6
    時43分被告撥打「某男」0000000000號行動電話：「喂！8
    點半。」某男：「到是幾點？」被告：「到左營8 點半，我
    現在已經在車上了。」某男：「好。」。是從前開監聽譯文
    所示，若被告係購買毒品供自己施用，何以不斷強調必需「
    先去收錢」？又被告親自與上游毒品盤商聯繫、下訂單、試
    貨，花費時間、勞力、車資等成本，自臺北遠至高雄，且其
    財力並非雄厚，業如前述，是衡情若非有利可圖，應不可能
    如此大費周章、並甘冒沿途被查獲之風險，專程南下購買，
    足見被告具販賣愷他命之意圖，堪以認定。
  (五)綜上事證判斷，被告平日資力並非充裕，突以23萬元之代價
    ，購入大量第3 級毒品愷他命，既無法合理證明其現金之來
    源，所購入毒品愷他命之數量又超過其個人之正常施用量，
    再參以被告持用之行動電話監聽譯文，內容雖乏積極證據證
    明被告究於何時？何地？以何價格售出第3 級毒品愷他命？
    及售予何人？然本案各項事證、物證應作統一綜合整體觀察
    ，不宜強將各項證物、證言、直接證據、間接證據及情況證
    據強為割裂分別判斷，否則即失證據推理之功能，致各種之
    犯罪事實無從憑斷。本件被告販入愷他命時，除供本人施用
    外，即有販賣牟利之意圖，洵堪認定，應依法論科。
二、查Ketamine（愷他命，俗稱K 他命）係毒品危害防制條例第
    2 條第2 項第3 款規定之第三級毒品，被告意圖營利而販入
    毒品，雖未及賣出，仍依販賣既遂罪論處。是核被告意圖營
    利購入前開愷他命之行為，係違反毒品危害防制條例第4 條
    第3 項販賣第三級毒品罪。另按犯毒品危害防制條例第4 條
    第1 項至第4 項之罪，供出毒品來源，因而破獲者，得減輕
    其刑，毒品危害防制條例第17條定有明文。被告及辯護人於
    本院準備程中，請求函詢海岸巡防總局南部地區巡防局高雄
    市機動查緝隊」本件因被告供出毒品來源而有破獲張凱倫之
    事實，而有毒品危害防制條例第17條得減輕其刑規定之適用
    。惟查，經本院函詢結果，該局函覆略以：確經被告指認出
    張凱倫為毒品之上游提供者，惟本案偵破後，張凱倫極為謹
    慎，行蹤不定，目前尚未掌握其確切事證等語（見本院卷第
    44頁）。從而，被告雖供出毒品來源即上游張凱倫，然尚未
    破獲，自不合於前揭規定之要件，而無減刑規定之適用，附
    此敘明。
三、爰審酌被告意圖販賣而購入第三級毒品，將使毒害擴散，加
    深損害，實應重懲；復犯後猶未能坦承犯行，態度非佳，暨
    其自身亦施用愷他命毒品，及犯罪之手段、動機、目的，並
    綜合考量被告之職業係為酒店傳播制服店擔任聯絡人、國中
    畢業、家庭經濟狀況小康（見警一卷第2 頁），及其上開犯
    罪情節等相關情狀，量處如主文所示之刑，以示懲儆。
四、沒收部分：
  (一)按毒品危害防制條例雖無處罰單純持有第三級毒品之規定，
    惟「愷他命」既屬第三級毒品，且依該條例之規定，凡製造
    、運輸、販賣、引誘他人施用及轉讓第三級毒品者，均有處
    罰明文，足證上開扣案之第三級毒品愷他命，應屬違禁物甚
    明，僅以單純持有此類毒品，可罰性較低，依比例原則，予
    以除罪化而已（最高法院90年台非字第121 號、92年台非字
    第138 號判決意旨參照）。
  (二)查扣案之白粉末5 大包及7 小包，經送驗結果，均含有第三
    級毒品愷他命之成分，均屬違禁物，合計驗前淨重497.833
    公克、驗後淨重497.818 公克，業如前述。因毒品危害防制
    條例第18條第1 項前段僅規定第一級、第二級毒品沒收銷燬
    之，而同條項中段之規定「沒入銷燬之」，乃屬行政罰之性
    質，僅能由查獲機關以行政處分之「沒入銷燬」程序處理，
    要不得由法院諭知「沒收銷燬」之刑事處分，故前開扣得之
    愷他命5 大包及7 小包，自無從由法院依該條項規定諭知沒
    入銷燬；至毒品危害防制條例第19條第1 項固規定犯第4 條
    之罪者，其供犯罪所用或因犯罪所得之財物應沒收，惟該條
    既未特別規定「不問屬於犯人與否，沒收之」等語，依該條
    沒收之物自應以屬於犯人者為限（最高法院93年臺上字第32
    63號判決意旨參照），是依毒品危害防制條例第19條第1 項
    沒收之物，須以屬犯人所有且供犯罪所用或因犯罪所得之財
    物為限，與刑法第38條第1 項第1 款違禁物不問屬於犯人與
    否均沒收之規定相較之下，二者沒收之要件全然不同，則毒
    品危害防制條例第19條第1 項有關沒收之規定，尚難認為係
    刑法第38條第1 項第1 款之特別規定。故上開扣案之第三級
    毒品愷他命5 大包及7 小包既屬違禁物，即無須再審酌該項
    毒品是否為犯人所有且供犯罪之用，應逕依刑法第38條第1
    項第1 款之規定宣告沒收（毒品危害防制條例第19條第1 項
    所稱「供犯罪所用或因犯罪所得之物」，不包括毒品本身，
    最高法院95年度臺上字第911 號判決參照），至鑑驗耗損之
    毒品因已滅失，即無庸併予宣告沒收。而各該包裝袋上殘有
    微量愷他命毒品，如予析離，虛耗成本而無實益，應與毒品
    整體同視，另依刑法第38條第1 項第1 款規定宣告沒收。
  (三)按犯第4 條之罪者，其供犯罪所用或因犯罪所得之財物，均
    沒收之，如全部或一部不能沒收時，追徵其價額或以其財產
    抵償之，毒品危害防制條例第19條第1 項定有明文；而依該
    項規定宣告沒收者，以屬於被告所有之供犯罪所用或因犯罪
    所得之物為限。本件扣案之SONY ERICSSON 黑色手機、MOTO
    ROLA銀色手機、MOTOROLA黑色手機1 支及盛裝愷他命之紙袋
    1 個，係被告所有，供被告犯本件販賣第三級毒品罪使用之
    物，業據被告甲○○供承在卷，應依毒品危害防制條例第19
    條第1 項規定沒收之。至扣案行動電話SONY ERICSSON 黑色
    手機內插之0000000000號、MOTOROLA銀色手機內插00000000
    00號門號SIM 卡各1 張，因行動電話服務須以晶片卡（即SI
    M 卡）為使用介面，電信公司於出租行動電話門號予消費者
    使用時，即同時附帶提供晶片卡給消費者作為門號使用之介
    面，故電信公司接受消費者申辦門號並將該門號開通上線時
    ，該晶片卡之所有權是否移轉於消費者，抑或仍保留於電信
    公司，端視其簽訂之服務契約內容如何約定。而本件000000
    0000號SIM 卡，係被告所有、台灣大哥大股份有限公司（下
    稱台灣大哥大公司）所屬門號，該公司SIM 卡所有權，於行
    動電話申請人自完成申請手續後，該公司即交付申請人SIM
    卡，其所有權亦同時歸屬申請人，此有前揭電話號碼雙向通
    聯紀錄（見偵一卷第41頁）、台灣大哥大公司96年7 月23日
    法大字第096071090 號函在卷可憑，則該0000000000號SIM
    卡既已歸屬被告所有，復被告自承係供犯本罪所用之物，爰
    併依毒品危害防制條例第19條第1 項規定沒收；惟
    0000000000 號SIM卡門號部分，用戶名稱則係訴外人黃秀美
    ，則不論是否該SIM 卡業已移轉於黃秀美，均非屬被告所有
    ，自不得為沒收之諭知。又扣案之高鐵車票2 張係用以搭乘
    高鐵之憑證，非供犯本案所用之物；扣案現金45600 元部分
    ，因本件被告甫販入毒品尚未賣出即遭查獲，縱然其事前曾
    有向購買者收受金錢，然業已支付於賣家，尚無證據可資證
    明係被告因犯本案之所得或供犯本案所用之物，爰不為沒收
    之諭知。
據上論斷，應依刑事訴訟法第299 條第1 項前段，毒品危害防制
條例第4 條第3 項、第19條第1 項，刑法第11條、第38條第1 項
第1 款，判決如主文。
本案經檢察官乙○○到庭執行職務。
中    華    民    國    97    年    4     月    2    日
              刑事第二庭  審判長法  官  簡志瑩
                                法  官  錢衍蓁
                                法  官  呂明燕
以上正本證明與原本無異。
如不服本判決應於收受本判決後10日內向本院提出上訴書狀，並
應敘述具體理由，如未敘述上訴理由者，應於上訴期間屆滿後20
日內補提理由書狀於本院（均須按他造當事人之人數附繕本）「
切勿逕送上級法院」。
中    華    民    國    97    年    4     月    2    日
                                書記官  陳瓊芳
附錄本判決論罪之法條：
毒品危害防制條例第4條
製造、運輸、販賣第一級毒品者，處死刑或無期徒刑；處無期徒
刑者，得併科新臺幣 1 千萬元以下罰金。
製造、運輸、販賣第二級毒品者，處無期徒刑或 7 年以上有期徒
刑，得併科新臺幣 7 百萬元以下罰金。
製造、運輸、販賣第三級毒品者，處 5 年以上有期徒刑，得併科
新臺幣 5 百萬元以下罰金。
製造、運輸、販賣第四級毒品者，處 3 年以上 10 年以下有期徒
刑，得併科新臺幣 3 百萬元以下罰金。
製造、運輸、販賣專供製造或施用毒品之器具者，處 1 年以上 7
年以下有期徒刑，得併科新臺幣 1 百萬元以下罰金。
前五項之未遂犯罰之。


司法院資訊處製作；財團法人民間司法改革基金會備份。
